【裁判字號】    91,易,1491
【裁判日期】    920425
【裁判案由】    毒品危害防制條例
【裁判全文】
臺灣臺北地方法院刑事判決                        九十一年度易緝字第一九六號
    公  訴  人  臺灣臺北地方法院檢察署檢察官
    被      告  甲○○
右列被告因竊盜等案件，經檢察官提起公訴（九十年度偵字第二一二三六號、九十一
年度毒偵字第二三五二號、九十一年度毒偵緝字第三四０號、九十一年度偵字第二一
０九八號），及移
二六五九號、台灣板橋地方法院檢察署九十年度偵字第二０一九二號、九十二年度偵
字第三八三九號、台灣士林地方法院檢察署九十一年度偵字第三八九二、一一二六一
號、），本院判決如左：
    主  文
甲○○連續攜帶兇器竊盜，累犯，處有期徒刑壹年貳月；應於刑之執行前令入勞動場
所強制工作參年；扣案之鑰匙拾玖支、美工刀、尖嘴鉗、銼刀各壹支、八角扳手參支
及黏貼在變造身分證及重型機車駕照上之甲○○相片各壹張（共貳張）均沒收之。又
連續施用第二級毒品，累犯，處有期徒刑伍月；扣案之吸食器壹組沒收之。應執行有
期徒刑壹年伍月，應於刑之執行前令入勞動場所強制工作參年，扣案之鑰匙拾玖支、
美工刀、尖嘴鉗、銼刀各壹支、八角扳手參支、黏貼在變造身分證及重型機車駕照上
之甲○○相片各壹張（共貳張）、吸食器壹組均沒收之。
被訴行使變造特種文書部分公訴不受理。
    事  實
一、甲○○前於民國八十五年間因違反麻醉藥品管理條例案件，經本院判處有期徒刑
    五月，如易科罰金，以三百元折算一日確定，於八十五年七月二十四日易科罰金
    執行完畢；又於八十五年間犯竊盜、違反麻醉藥品條例案件，經本院判處應執行
    有期徒刑一年確定，於八十六年間因違反麻醉藥品管理條例案件，經本院判處有
    期徒刑六月，如易科罰金，以三百元折算一日確定，嗣二罪接續執行，於八十七
    年一月二十六日假釋出監，八十七年九月六日縮刑期滿執行完畢；又於八十七年
    間因竊盜案件，經台灣板橋地方法院判處有期徒刑三月確定，於八十八年二月二
    十二日執行完畢；又於八十七年間因贓物案件，經本院判處有期徒刑四月，如易
    科罰金，以三百元折算一日確定，於八十八年間因竊盜案件，經本院判處有期徒
    刑六月，如易科罰金，以三百元折算一日確定，定應執行刑有期徒刑九月，嗣入
    監服刑，於九十年三月二十五日執行完畢。詎猶不知悔改，竟（一）意圖為自己
    不法之所有，基於概括犯意，連續於附表所示之時、地，其中於附表編號八、九
    並攜帶其所有如附表所示客觀上足以危害他人生命、身體安全之兇器，以如附表
    所示之方式，竊取被害人財物，其中於附表編號五行竊時，遭曹倍碩發現，於附
    表編號九因無法打開張效煌之ＥＳ─一九九八號自小客車車門而均未遂，嗣分別
    於附表所示之時、地為警查獲，並分別扣得如附表所示之物。（二）又甲○○於
    附表編號十所示之時、地，因見林長庚之ＡＢ─五七九０號自小客車車窗未關，
    駕駛台放置林長庚之身分證、重型機車駕照各一只，因認林長庚之年籍資料與自
    己相當，可變造供使用，為避免通緝被查獲，乃伸手至車內竊取林長庚之身分證
    、重型機車駕照各一只後，基於行使變造特種文書之概括犯意，於九十一年七月
    間某日，在桃園縣龜山鄉○○街一三三號二樓住處，將上開林長庚身分證及重型
    機車駕照上之相片換貼為其所有之相片各一張而予以變造，嗣先於同年月某日，
    在台北縣樹林市○○街某撞球店為警臨檢時，出示前開變造之身分證及重型機車
    駕照供警臨檢，未遭識破，又於同年十月十二日中午十二時許，在台北市○○○
    路○段二十四號經警盤查時，出示前開變造之身分證及重型機車駕照供警臨檢，
    而持以行使，均足以生損害於戶政機關及監理機關對於身分證、駕照管理之正確
    性及林長庚本人，而為警識破當場查獲，並扣得該變造之身分證及重型機車駕照
    各一只（包括黏貼在上甲○○所有之相片各一張）。（三）再甲○○曾於八十七
    年間因施用毒品案件，經台灣桃園地方法院以八十七年度毒聲字第二八七號裁定
    送勒戒處所觀察、勒戒，復經該院以八十七年度毒聲字第六五三號裁定令入戒治
    處所施以強制戒治，再經該院以八十七年度毒聲字第二五六五號裁定停止戒治，
    所餘戒治期間付保護管束，嗣因保護管束期滿，經台灣桃園地方法院檢察署檢察
    官於八十八年十二月二日以八十八年度戒偵字第二三六號為不起訴處分確定；又
    於九十一年間因施用毒品案件，經本院以九十一年度毒聲字第八六四號裁定令入
    戒治處所施以強制戒治（於九十一年十月十三日入台灣台北戒治所執行），並經
    本院於九十一年七月三十日以九十一年度簡字第二二六一號判處有期徒刑六月，
    如易科罰金，以三百元折算一日確定。詎其基於施用第二級毒品之概括犯意，自
    九十一年八月間起至同年十月十二日止，在桃園縣龜山鄉○○街一三三號二樓住
    處、台北縣泰山鄉○○路○段等處，連續施用第二級毒品安非他命多次。嗣於前
    揭九十一年十月十二日中午十二時許，在台北市○○○路○段二十四號，經警盤
    查時查獲其行駛變造之身分證及重型機車駕照後，並於同日下午四時許帶同員警
    至桃園縣龜山鄉○○街一三三號二樓住處，查扣甲○○所有供其施用安非他命所
    用之吸食器一組，而查獲上情。
二、案經台北市政府警察局大安分局、中山分局報告台灣台北地方法院檢察署檢察官
    偵查起訴，及台灣台北地方法院檢察署、台灣士林地方法院檢察署、台灣板橋地
    方法院檢察署移送併辦。
    理  由
壹、有罪部分：
一、訊據被告甲○○對於右揭事實，除否認附表編號六、十二之犯行，辯稱：未於附
    表編號六、十二所示時、地行竊云云外，餘均坦承不諱。（一）而被告坦承竊盜
    、偽造文書犯行部分之供述，核與被害人曾文伶、楊琮琪、王明、李樹熙、曹倍
    碩、李嵩萍、周經臣、張效煌、陳世哲、林少卿、薛紫雲、鄭淑華、吳亮一於警
    訊時、林長庚於警訊及本院審理時指述之失竊情節相符。（二）其雖否認犯附表
    編號六、十二之犯行，惟陽文智之ＡＺ─五三四二號自小客車確於九十一年三月
    二十三日下午四時許，在台北縣板橋市○○路○段二二八號前失竊，經警於同年
    月二十五日晚間八時許，在某拖吊場尋獲等情，又洪憲嘉之ＭＪ─二五八六號自
    小客車亦於九十一年八月六日上午七時許，在台北市○○路與三合街口失竊，經
    警於同年月十一日中午十一時三十分許尋獲等情，分別業據被害人陽文智、洪憲
    嘉於警訊時陳明在卷；而員警於ＡＺ─五三四二號自小客車內採獲之指紋一枚，
    經送鑑驗結果，與被告之左食指指紋相符，且員警於ＭＪ─二五八六號自小客車
    內採獲之檳榔渣，經送鑑驗結果，與被告ＤＮＡ─ＳＴＲ型別相同等情，並有內
    政部警政署刑事警察局九十一年四月十一日、九十一年十月十九日鑑驗書各一份
    附卷可稽，足見該二輛自小客車亦為被告所竊取，復有贓物認領收據一份附卷可
    稽，是被告此部分所辯，不足採信。（三）又被告曾於八十七年間因施用毒品案
    件，經台灣桃園地方法院以八十七年度毒聲字第二八七號裁定送勒戒處所觀察、
    勒戒，復經該院以八十七年度毒聲字第六五三號裁定令入戒治處所施以強制戒治
    ，再經該院以八十七年度毒聲字第二五六五號裁定停止戒治，所餘戒治期間付保
    護管束，嗣因保護管束期滿，經台灣桃園地方法院檢察署檢察官於八十八年十二
    月二日以八十八年度戒偵字第二三六號為不起訴處分確定；又於九十一年間因施
    用毒品案件，經本院以九十一年度毒聲字第八六四號裁定令入戒治處所施以強制
    戒治（於九十一年十月十三日入台灣台北戒治所執行），並經本院於九十一年七
    月三十日以九十一年度簡字第二二六一號判處有期徒刑六月，如易科罰金，以三
    百元折算一日確定等情，有前開不起訴處分書、判決書、本院以九十一年度毒聲
    字第八六四號裁定書、台灣高等法院被告全國前案紀錄表等件附卷可稽，是被告
    前因二次施用毒品案件而分別經不起訴處分及判決確定後，三犯毒品危害防制條
    例第十條之罪甚明。（四）此外，並有贓物認領（保管）收據（單）十二份、失
    竊報告一份、內政部警政署刑事警察局九十一年九月十九日、九十一年十月九日
    鑑驗書各一份附卷可稽，及如附表所示之物、變造之身分證、重型機車駕照各一
    只、吸食器一組扣案可證，足徵被告之自白確與事實相符。本件事證明確，被告
    犯行堪予認定。
二、按刑法第三百二十一條第一項第三款之攜帶兇器竊盜罪，係以行為人攜帶兇器竊
    盜為其加重條件，此所謂兇器，其種類並無限制，凡客觀上足對人之生命、身體
    、安全構成威脅，具有危險性之兇器均屬之，且祇須行竊時攜帶此種具有危險性
    之兇器為已足，並不以攜帶之初有行兇之意圖為必要（最高法院七十九年台上字
    第五二五三號判例參照）；查被告於附表編號八、九行竊時攜帶美工刀、尖嘴鉗
    、銼刀、八角扳手等工具，為其自承在卷，均為金屬製品，質地堅硬、尖銳，客
    觀上足以危害他人之生命、身體安全，自屬同條項第三款所稱之兇器。又被告於
    附表編號五、九雖已著手竊盜行為之實施，惟未生取得財物之結果，此部分犯罪
    尚屬未遂。核被告於附表編號八所為，係犯刑法第三百二十一條第一項第三款之
    攜帶兇器竊盜罪；附表編號九所為，係同條項款之攜帶兇器竊盜未遂罪；附表編
    號一至四、六、七、十至十六所為，係犯同法第三百二十條第一項普通竊盜罪；
    附表編號五所為，係犯同條項之普通竊盜未遂罪；另犯同法第二百十六條、第二
    百十二條行使變造特種文書罪，及毒品危害防制條例第十條第二項施用第二級毒
    品罪。其變造特種文書之低度行為為行使變造特種文書之高度行為所吸收，施用
    安非他命前後持有安非他命之低度行為，為其施用之高度行為所吸收，均不另論
    罪。公訴意旨認應依刑法第三百二十條第一項之普通竊盜罪處斷，容有未洽，惟
    起訴事實相同，爰變更起訴法條。又被告先後多次攜帶兇器竊盜既遂、未遂、普
    通竊盜既遂、未遂及多次行使變造特種文書、多次施用第二級毒品犯行，均時間
    緊接，皆犯罪構成要件相同，顯係基於概括犯意為之，均應依連續犯規定，皆論
    以一罪（竊盜部分論以情節較重之攜帶兇器竊盜既遂罪），並加重其刑。而被告
    於附表編號十竊取林長庚之身分證、重型機車駕照各一只，係因見上述證件所載
    林長庚之年籍資料與自己相當，可變造供使用，為避免通緝被查獲，始竊取之，
    旋變造後遇警臨檢時出示而行使等情，為被告陳明在卷，足認上揭竊盜罪與行使
    變造特種文書罪間，有方法目的之牽連關係，應從較重之攜帶兇器竊盜罪處斷。
    被告所犯攜帶兇器竊盜罪與施用第二級毒品罪間，犯意各別，罪名不同，應分論
    併罰之。公訴人於九十年度偵字第二一二三六號竊盜案件中之起訴事實雖未敘及
    被告附表編號三至十六之犯行及行使變造特種文書犯行，然該部分事實與公訴人
    起訴之犯罪事實具有連續犯、牽連犯之裁判上一罪關係，為起訴效力所及，本院
    自應併予審究。被告前於八十五年間因違反麻醉藥品管理條例案件，經本院判處
    有期徒刑五月，如易科罰金，以三百元折算一日確定，於八十五年七月二十四日
    易科罰金執行完畢；又於八十五年間犯竊盜、違反麻醉藥品條例案件，經本院判
    處應執行有期徒刑一年確定，於八十六年間因違反麻醉藥品管理條例案件，經本
    院判處有期徒刑六月，如易科罰金，以三百元折算一日確定，嗣二罪接續執行，
    於八十七年一月二十六日假釋出監，八十七年九月六日縮刑期滿執行完畢；又於
    八十七年間因竊盜案件，經台灣板橋地方法院判處有期徒刑三月確定，於八十八
    年二月二十二日執行完畢；又於八十七年間因贓物案件，經本院判處有期徒刑四
    月，如易科罰金，以三百元折算一日確定，於八十八年間因竊盜案件，經本院判
    處有期徒刑六月，如易科罰金，以三百元折算一日確定，定應執行刑有期徒刑九
    月，嗣入監服刑，於九十年三月二十五日執行完畢，有台灣高等法院被告全國前
    案紀錄表在卷可按，其於五年內再犯本件最重本刑為有期徒刑以上之罪，為累犯
    ，應遞加重其刑。爰審酌被告有上開前科，素行不端，履犯竊盜罪，已損及他人
    財產管理之安全性甚鉅，惟不知悔改顯見自律不足，另參酌被告犯罪之動機、目
    的、手段、犯罪後坦承犯行之態度等一切情狀，量處如主文所示之刑，並以被告
    有犯竊盜罪之習慣，依竊盜贓物犯保安處分條例之規定，令於刑之執行前入勞動
    場所強制工作三年，以資矯治。扣案之鑰匙十九支、美工刀、尖嘴鉗、銼刀各一
    支、八角扳手三支、黏貼在變造身分證及重型機車駕照上之甲○○相片各一張（
    共二張）、吸食器一組，均係被告所有供犯罪所用之物，業據被告供明在卷，爰
    均併予宣告沒收之。至於附表編號三查扣之鑰匙二支非被告所有，於附表編號十
    四至十六查扣之螺絲起子、扳手、長鑽各一支與被告竊盜犯行無關，於附表編號
    十一、十三供被告竊盜所用之鑰匙均未扣案，亦非違禁物，復無證據證明尚屬存
    在，爰均不另為沒收之諭知。
貳、不受理部分：
一、公訴意旨略以：被告於附表編號十所示時、地竊取林長庚之身分證、重型機車駕
    照各一只後，另行起意，基於變造特種文書之犯意，將林長庚照片撕下，貼上自
    己照片隨身攜帶，嗣於九十一年十月十二日中午十二時許，在台北市○○○路○
    段二十四號，經警盤查時出示上開證件，因認被告此部分涉犯刑法第二百十六條
    、第二百十二條行使變造特種文書罪（起訴書誤載為行使偽造特種文書罪）。
二、按已經提起公訴之案件，在同一法院重行起訴者，應諭知不受理之判決，刑事訴
    訟法第三百零三條第二款定有明文。又前開法文中所稱已提起公訴之案件，在同
    一法院重行起訴者，係指所訴彼此兩案為同一被告，其被訴之犯罪事實亦屬同一
    者而言，連續犯或牽連犯之一部，若業經提起公訴，其效力自及於全部，而受首
    開法條之限制，自不得再行提起公訴甚明。
三、經查，（一）被告於附表編號十竊取林長庚之身分證、重型機車駕照各一只，係
    因見上述證件所載林長庚之年籍資料與自己相當，可變造供使用，為避免通緝被
    查獲，始竊取之，旋變造後遇警臨檢時出示而行使等情，為被告陳明在卷，足認
    上揭竊盜罪與行使變造特種文書罪間，有方法目的之牽連關係，為牽連犯，公訴
    人認被告係竊盜後另行起意而行使變造特種文書，容有誤會。（二）被告被訴於
    附表編號十所示之時、地，因見林長庚之ＡＢ─五七九０號自小客車車窗未關，
    駕駛台放置林長庚之身分證、重型機車駕照各一只，因認林長庚之年籍資料與自
    己相當，可變造供使用，為避免通緝被查獲，乃伸手至車內竊取林長庚之身分證
    、重型機車駕照各一只後，基於行使變造特種文書之概括犯意，於九十一年七月
    間某日，在桃園縣龜山鄉○○街一三三號二樓住處，將上開林長庚身分證及重型
    機車駕照上之相片換貼為其所有之相片各一張而予以變造，嗣先於同年月某日，
    在台北縣樹林市○○街某撞球店為警臨檢時，出示前開變造之身分證及重型機車
    駕照供警臨檢，未遭識破，又於同年十月十二日中午十二時許，在台北市○○○
    路○段二十四號經警盤查時，出示前開變造之身分證及重型機車駕照供警臨檢，
    而持以行使，均足以生損害於戶政機關及監理機關對於身分證、駕照管理之正確
    性及林長庚本人之事實，與檢察官於九十年十一月七日以九十年偵字第二一二三
    六號起訴之犯罪事實具有連續犯、牽連犯之裁判上一罪關係，為起訴效力所及，
    該案於九十年十一月二十九日繫屬於本院（九十年易字第一八八二號、九十一年
    易緝字第一九六號），經本院判決有罪，已如前所述；公訴人就同一案件再於九
    十一年十月二十二日以九十一年偵字第二一０九八號向本院重行起訴，並於九十
    一年十一月七日繫屬於本院（九十一年易字第一四九一號），有本院收案戳記可
    資為憑，本件繫屬在後，依照上開說明，應為諭知不受理之判決。
據上論斷，應依刑事訴訟法第二百九十九條第一項前段、第三百零三條第二款、第三
百條，毒品危害防制條例第十條第二項、刑法第十一條前段、第五十六條、第三百二
十一條第一項第三款、第二百十六條、第二百十二條、第五十五條、第五十一條第五
款、第四十七條、第三十八條第一項第二款，竊盜犯贓物犯保安處分條例第三條第一
項第一款、第四條、第五條第一項前段，罰金罰鍰提高標準條例第一條前段，判決如
主文。
本案經檢察官張安箴到庭執行職務。
中      華      民      國    九十二    年      四      月    二十五    日
                                    臺灣臺北地方法院刑事第七庭
                                        法  官  蕭  清  清
右正本證明與原本無異。
如不服本判決，應於判決送達後十日內向本院提出上訴狀(應抄附繕本)。告訴人
或被害人如對於本判決不服者，應具備理由請求檢察官上訴，其上訴期間之計算
係以檢察官收受判決正本之日期為準。
                                書記官  劉  麗  英
中      華      民      國    九十二    年      五      月      六      日
附錄本案論罪科刑法條全文
刑法第三百二十一條
犯竊盜罪而有左列情形之一者，處六月以上五年以下有期徒刑：
一、於夜間侵入住宅或有人居住之建築物、船艦或隱匿其內而犯之者。
二、毀越門扇、牆垣或其他安全設備而犯之者。
三、攜帶兇器而犯之者。
四、結夥三人以上而犯之者。
五、乘火災、水災或其他災害之際而犯之者。
六、在車站或埠頭而犯之者。
前項之未遂犯罰之。
刑法第二百十二條
偽造、變造護照、旅券、免許證、特許證及關於品行、能力、服務或其他相類之證書
、介紹書，足以生損害於公眾或他人者，處一年以下有期徒刑，拘役或三百元以下罰
金。
刑法第二百十六條
行使第二百十條至第二百十五條之文書者，依偽造、變造文書或登載不實事項或使登
載不實事項之規定處斷。
毒品危害防制條例第十條
施用第一級毒品者，處六月以上五年以下有期徒刑。
施用第二級毒品者，處三年以下有期徒刑。


司法院資訊處製作；財團法人民間司法改革基金會備份。
